【裁判字號】    98,訴,1552
【裁判日期】    980617
【裁判案由】    搶奪等
【裁判全文】
臺灣臺中地方法院刑事判決              98年度訴字第1552號
公  訴  人  臺灣臺中地方法院檢察署檢察官
被      告  己○○
                    （另案於臺灣臺中監獄執行中）
            丙○○
                    （現於臺灣臺中看守所羈押中）
上列被告等因搶奪等案件，經檢察官提起公訴（98年度偵字第81
03號），被告等於準備程序中就被訴事實均為有罪之陳述，受命
法官於聽取當事人之意見後，經本院合議庭裁定均由受命法官獨
任進行簡式審判程序，判決如下：
    主    文
己○○共同犯竊盜罪，累犯，處有期徒刑伍月。又共同犯搶奪罪
，共罪，均累犯，各處有期徒刑捌月。應執行有期徒刑壹年拾
月。
丙○○共同犯竊盜罪，累犯，處有期徒刑伍月。又共同犯搶奪罪
，共罪，均累犯，各處有期徒刑柒月。應執行有期徒刑壹年陸
月。
    犯罪事實
一、己○○前因犯竊盜及施用毒品等案件，分別經法院判處有期
    徒刑1年4月、8月，應執行有期徒刑1年10月確定，於民國96
    年4月5日執行完畢。丙○○前因犯詐欺及施用毒品等案件，
    分別經法院判決確定及減刑後，各經法院判處有期徒刑3月
    、5月又15日、2月，合併定其應執行有期徒刑9月又15日；
    又因犯施用毒品及贓物等案件，分別經法院判處有期徒刑1
    年、6月、4月確定後，再經減刑為6月、3月、2月，合併定
    其應執行有期徒刑9月；上開案件再經接續執行及假釋付保
    護管束後，於97年9月5日付保護管束期滿未經撤銷，而以已
    執行完畢論。
二、詎己○○、丙○○仍不知悛悔，復共同基於意圖為自己不法
    所有之竊盜及搶奪之犯意聯絡，分別共同為下列犯行：
  (一)於98年3月21日14時許，由丙○○騎乘己○○之母楊玉燕（
    不知情）所有之車牌號碼F7Y-871號重型機車，後座搭載己○○，行經臺中縣神岡鄉○○路156號前時，見丁○○所有
    之農用機具「散布機」放置在門口，遂由己○○下車徒手竊
    取該「散布機」。得手後，二人即騎乘前揭機車前往臺中市
    ○○路橋頭附近，以新臺幣（下同）2,500元之代價，將該
    「散布機」出售予某不知情之中古機具業者，所得款項由二
    人朋分花用。
  (二)於98年3月22日12時10分許，由己○○騎乘前揭機車，後座
    搭載丙○○，四處搜尋可供行搶之對象，於行經臺中縣神岡
    鄉○○路時，適有乙○○○亦騎乘機車行駛在前寮路上，己○○因見乙○○○之脖子上戴有金項鍊，認有機可乘，遂尾
    隨在後，而行至前寮路73號前時，由丙○○對乙○○○大喊
    一聲「歐巴桑」，乙○○○遂停車並回頭探望，丙○○即趁
    乙○○○不備之際，徒手扯下洪廖秀玉戴在脖子上之金項鍊
    。得手後，前往臺中縣豐原市○○路附近之某便利超商前，
    向真實姓名年籍不詳綽號「林仔」之成年男子，換取第一級
    毒品海洛因2小包及現金5,000元後，由己○○、丙○○朋分
    花用與施用。
  (三)於98年3月23日6時40分許，由己○○騎乘前揭機車，後座搭
    載丙○○，四處搜尋可供行搶之對象，於行經臺中縣神岡鄉
    ○○路551巷時，適有甲○○行走在路旁，己○○因見甲○○之脖子上戴有項鍊，認有機可乘，遂尾隨在後，行至中山
    路551巷43號前時，由丙○○對甲○○大喊一聲「先生」，
    甲○○遂停下腳步並回頭探望，丙○○即趁甲○○不備之際
    ，徒手扯下甲○○戴在脖子上之項鍊。得手後，因發現該項
    鍊並非純金項鍊，遂將該項鍊丟棄在大雅鄉○○路花眉巷附
    近之排水溝內（未尋獲）。
  (四)於98年3月23日17時30分許，由己○○騎乘前揭機車，後座
    搭載丙○○，四處搜尋可供行搶之對象，於行經臺中縣潭子
    鄉○○路○段3號前時，適有戊○○○在該處路旁小橋墩上休
    息，己○○見有機可趁，遂停車在路旁，再由丙○○下車趨
    前，佯裝向戊○○○問路，並趁戊○○○不備之際，徒手扯
    下戊○○○戴在脖子上之金項鍊。得手後，跳上前揭機車後
    座，由己○○接應迅速逃離現場。
三、嗣員警接獲丁○○報案後，即調閱路口監視器畫面，查知車
    牌號碼F7Y-871號重型機車之使用者涉嫌犯有上開二、(一)之
    竊盜犯罪後，復於98年3月24日11時許發現該F7Y-871號重型
    機車停放在臺中縣后里鄉○○路546巷6號對面，即埋伏守候
    ，而於同日14時許逮捕己○○，並扣得己○○作案時所穿戴
    之安全帽1頂及外套1件。經己○○告知警方係與丙○○共同
    犯上開二、(一)之竊盜犯罪後，員警乃前往丙○○位於臺中縣
    后里鄉○○路490巷24號外埋伏，嗣於同日17時許逮捕丙○○，丙○○除坦承犯有上開二、(一)之竊盜犯罪外，丙○○在
    偵查犯罪機關未發覺上開二、(二)(三)(四)之搶奪犯罪前，即主動
    告知員警其亦為上開二、(二)(三)(四)之搶奪案件之犯罪行為人，
    且主動將前自戊○○○所搶奪而得之金項鍊交付警方查扣（
    業已發還戊○○○領回），丙○○因而自首上開二、(二)(三)(四)
    之搶奪犯罪而接受裁判，另亦為警扣得丙○○作案時所穿著
    之休閒服1套。
四、案經臺中縣警察局豐原分局報請臺灣臺中地方法院檢察署檢
    察官偵查起訴。
    理    由
一、程序事項之說明：
    本件被告己○○、丙○○所犯均係死刑、無期徒刑、最輕本
    刑為三年以上有期徒刑以外之罪，渠等於準備程序中就被訴
    事實均為有罪之陳述，經告知簡式審判程序之旨，並聽取公
    訴人及被告等之意見後，本院合議庭認為適宜而裁定由受命
    法官獨任進行簡式審判程序。又本件既經本院合議庭裁定由
    受命法官獨任行簡式審判程序，是其證據之調查，即不受刑
    事訴訟法第159條第1項、第161條之2、第161條之3、第163
    條之1及第164條至第170條規定之限制，均合先敘明。
二、得心證之理由：
    訊據被告己○○、丙○○對於上開各該共同竊盜、共同搶奪
    之犯罪事實均坦承不諱，核與證人即被害人丁○○、戊○○○、乙○○○、甲○○於警詢證述之情節均屬相符，並有監
    視錄影器翻拍照片7幀、刑案現場照片12幀、扣押物品目錄
    表、被害人戊○○○所出具之贓物認領保管單、車籍查詢基
    本資料詳細畫面、員警職務報告書等在卷可稽，並有被告己○○作案時所穿戴之安全帽1頂、外套1件及被告丙○○作案
    時所穿著之休閒服1套等物扣案可佐，堪認被告二人之自白
    確與事實相符，得為證據，且堪採信。從而，本案事證明確
    ，被告二人所為上開竊盜及各次搶奪犯行，均堪認定，應依
    法論科。
三、論罪科刑部分：
  (一)核被告己○○、丙○○如「犯罪事實二、(一)」所為，均係犯
    刑法第320條第1項之竊盜罪；渠等如「犯罪事實二、(二)(三)(四)
    」所為，均係犯刑法第325條第1項之搶奪罪。又被告己○○
    、丙○○就前述各次犯行，均有犯意聯絡及行為分擔，均為
    共同正犯。又渠等所犯一次竊盜罪及三次搶奪罪之間，均犯
    意各別，行為互異，均應分論併罰。
  (二)查被告己○○前因犯竊盜、施用毒品等案件，分別經法院判
    處有期徒刑1年4月、8月，應執行有期徒刑1年10月確定，於
    96年4月5日執行完畢。丙○○前因犯詐欺及施用毒品等案件
    ，分別經判決確定及減刑後，各經法院判處有期徒刑3月、5
    月又15日、2月，合併定其應執行有期徒刑9月又15日；另因
    犯施用毒品及贓物等案件，分別經法院判處有期徒刑1年、6
    月、4月確定後，再經減刑為6月、3月、2月，合併定其應執
    行有期徒刑9月；上開案件再經接續執行及假釋付保護管束
    ，於97年9月5日付保護管束期滿而執行完畢。渠等前科均有
    臺灣臺中地方法院檢察署刑案資料查註紀錄表及臺灣高等法
    院被告前案紀錄表在卷可稽，渠等分別於受有期徒刑之執行
    完畢後，五年內故意再犯本件有期徒刑以上之四罪，均為累
    犯，均各應依刑法第47條第1項規定加重其刑。
  (三)依據本案查獲員警製作之職務報告書所載（詳警卷第6至8頁
    ），本案係先經上開犯罪事實二、(一)之竊盜案件被害人丁○○報案後，員警於調閱路口監視器畫面，查知車牌號碼F7Y-
    871號重型機車之使用者涉嫌犯有該竊盜案件後，於98年3月
    24日11時許發現該F7Y-871號重型機車停放在臺中縣后里鄉
    ○○路546巷6號對面，即埋伏守候，遂於同日14時許逮捕被
    告己○○，經被告己○○告知警方係與被告丙○○共同犯該
    竊盜案件後，員警乃前往被告丙○○位於臺中縣后里鄉○○
    路490巷24號外埋伏；嗣於同日17時許逮捕被告丙○○後，
    被告丙○○除坦承涉犯上開竊盜案件外，更主動告知員警其
    亦為上開犯罪事實二、(二)(三)(四)等搶奪案件之犯罪行為人，且
    主動將前自被害人戊○○○所搶奪而得之金項鍊交付警方查
    扣，而核諸犯罪事實二、(二)(三)(四)等搶奪案件之被害人乙○○○、甲○○、戊○○○之警詢筆錄，可徵該等被害人於遭被
    告二人搶奪財物後，均未報警處理，而均係自被告丙○○主
    動告知員警涉犯該等搶奪案件後，始經警通知各該被害人接
    受調查並製作警詢筆錄，是員警於98年3月24日17時許逮捕
    被告丙○○之前，固已發覺其涉犯上開犯罪事實二、(一)之竊
    盜案件，然尚無證據顯示員警亦已發覺被告丙○○另涉犯上
    開犯罪事實二、(二)(三)(四)之搶奪案件，嗣經警逮捕被告丙○○
    後，被告丙○○即主動告知員警其為該搶奪犯罪之行為人，
    並主動交出被害人戊○○○遭搶奪之金項鍊，是應認被告丙○○係在偵查犯罪機關尚未發覺其涉犯犯罪事實二、(二)(三)(四)
    之搶奪案件前，即已主動告知員警其為該等犯罪之行為人，
    因而自首該等犯罪而接受裁判；本院審酌被告丙○○於警詢
    、偵訊及本院審理時，均始終坦承犯行，犯後態度良好，且
    為警查獲他案後，尚能主動配合警方調查，故此三件搶奪犯
    行部分，均適合依刑法第62條前段之規定，各減輕其刑，並
    均於前述依累犯規定加重其刑後再減之。至於被告己○○於
    警詢時固對於其涉犯上開犯罪事實二、(二)(三)(四)等搶奪案件亦
    坦承不諱，惟查，被告丙○○於本院審理時業已供述：「被
    害人戊○○○所被搶的金項鍊，是我主動拿出來交給警察的
    ，當時員警來現場的時候，己○○在車上，我並沒有看到他
    ，我是因為看到員警來，想說東窗事發，所以就主動供出涉
    犯這三件搶奪案件，我跟員警供出這三件搶奪案件時，己○○並不在場，己○○當時是在警車裡面」等語在卷，且為被
    告己○○所不爭執（詳本院卷第42頁），是堪認在被告丙○○自首上開搶奪犯罪後，員警即已得悉被告己○○亦共同涉
    犯該等搶奪案件，是被告己○○嗣後之自白犯罪，已不符合
    自首之要件，自不得依刑法第62條前段之規定，予以減輕其
    刑，併此敘明。
  (四)爰審酌被告己○○、丙○○均各有前述犯罪紀錄，素行非佳
    ，且於前所犯各該犯罪執行完畢或假釋出監付保護管束期滿
    未幾，猶仍不知悔改，陸續再犯本件竊盜、搶奪案件，渠等
    均值壯年，竟不思以正當手段獲取財物，又渠等騎乘機車徒
    手搶奪且刻意選擇落單且戴有金項鍊之中年人或婦女作為犯
    案對象之犯罪手段顯非平和，渠等所為除均造成被害人財產
    上損害外，亦嚴重危害社會治安，惟渠等犯後均坦承犯行之
    態度良好，又除犯罪事實二、(四)所搶奪之財物已由被害人領
    回之外，其餘竊得、搶得之財物均經變賣，迄未賠償被害人
    之損失，暨渠等犯罪所得、智識程度及生活狀況等一切情狀
    ，分別量處如主文第一、二項所示之主刑，並分別合併定其
    應執行之刑。
  (五)為警扣得之被告己○○作案時所穿戴之安全帽1頂、外套1件
    及被告丙○○作案時所穿著之休閒服1套，雖分別為被告己○○、丙○○為本案犯行所穿戴之衣物，而為確認被告二人
    犯有上開犯行的重要證據，然觀諸該等安全帽、外套、休閒
    服均為一般日常生活穿著、使用之物，外觀上並無特殊或足
    以掩蔽行為人身形、特徵及身分之效果，本案復無證據證明
    該等衣物有特殊功用且係被告二人為犯本案而特別購置，尚
    難認為係供本件犯罪所用之物，是上開衣物雖為本案之重要
    證物，於本案判決確定前，尚不宜發還被告二人，然亦無從
    於本案為沒收之諭知，併予敘明。
四、據上論斷，應依刑事訴訟法第273條之1第1項、第299條第1
    項前段，刑法第28條、第320條第1項、第325條第1項、第47
    條第1項、第62條前段、第51條第5款，刑法施行法第1條之1
    ，判決如主文。
中    華    民    國    98    年    6    月    17     日
                  刑事第十二庭  法  官  廖慧如
以上正本證明與原本無異
如不服本判決，應於收受本判決後10日內，向本院提出上訴書狀
，上訴於第二審法院。又上訴書狀如未敘述理由，應於上訴期間
屆滿後20日內補提理由書於本院。
                                書記官  張宏清
中    華    民    國    98    年    6    月    17     日
附錄本案論罪科刑法條全文：
中華民國刑法第320條第1項
意圖為自己或第三人不法之所有，而竊取他人之動產者，為竊盜
罪，處5年以下有期徒刑、拘役或5百元以下罰金。
中華民國刑法第325條第1項
意圖為自己或第三人不法之所有，而搶奪他人之動產者，處6月
以上5年以下有期徒刑。


司法院資訊處製作；財團法人民間司法改革基金會備份。
